臺灣高等法院民事判決　　　　　　　　　 95年度上字第393號
上　訴　人　劉新棋即祭祀公業劉建記管理人
訴訟代理人　連阿長律師
　　　　　　劉昌崙律師
　　　　　　詹璧如律師
　　　　　　卯○○
被上訴人　　庚○
　　　　　　丙○○
　　　　　　甲○○
　　　　　　　　　　　　11弄11號3樓
上列二人
訴訟代理人　江雅萍律師
　　　　　　未○○　　住台北市○○區○○路二段95號2樓
上列一人
訴訟代理人　午○○　　住台北市○○區○○街12巷3號
被上訴人　　丑○○　　住台北縣中和市○○路369巷156弄26號
　　　　　　　　　　　　2樓
被上訴人　　寅○○　　住台北市○○區○○街12巷4號
兼上列二人共
同訴訟代理人
　　　　　　子○○　　住台北市○○區○○街12巷4號
被上訴人　　丁○○　　住台北市○○區○○街12巷5號
　　　　　　癸○○　　住台北市○○區○○街18號
　　　　　　巳○○　　住台北市○○區○○街20號
　　　　　　　　　　　住台北市○○路○段142號5樓
上列一人
訴訟代理人　申○○　　住台北市○○區○○路4段142號5樓
　　　　　　酉○○　　住台北縣新店市○○路○段97巷9 弄17
　　　　　　　　　　　　號4樓
被上訴人　　乙○○　　住台北市○○區○○街176巷27弄2號
訴訟代理人　江雅萍律師
被上訴人　　戊○○○○○○○○○○○○○○
　　　　　　　　　　　住台北市○○路○段202巷7弄3號2樓
　　　　　　　　　　　送達址: 台北市○○路○段202巷7弄1
訴訟代理人　己○○　　住台北市○○路○段202巷7弄2號
被上訴人　　財團法人基督教會景美禮拜堂
　　　　　　　　　　　設台北市○○區○○街14號
法定代理人　辛○○　　住同上
　　　　　　　　　　　送達址: 台北市北投區○○○路80巷87
訴訟代理人　壬○○　　住台北市士林區○○○路○段626號
上列當事人間調整租金等事件，上訴人對於中華民國95年4月14
日臺灣臺北地方法院94年度訴字第3257號第一審判決提起上訴，
並為訴之追加，本院於96年7月3日言詞辯論終結，判決如下：
    主  文
原判決除確定部分外廢棄。
被上訴人向上訴人所承租如附表所示土地之租金，自民國94年7
月1日起調整為丙○○、甲○○、未○○、丑○○、寅○○、子
○○、丁○○按該土地當年度申報地價年息百分之6計算、其餘
被上訴人按該土地當年度申報地價年息百分之7計算之租金。
第一、二審訴訟費用除確定部分外由被上訴人負擔。
    事實及理由
甲、程序方面：
一、本件被上訴人庚○、未○○經合法通知，未於言詞辯論期日
     到場，核無民事訴訟法第386條所列各款情形，應依上訴人
    之聲請，由其對被上訴人庚○、未○○部分一造辯論而為判
    決。
二、按訴之變更或追加，非經他造同意，不得為之，但擴張或減
    縮應受判決事項之聲明者，不在此限，民事訴訟法第446條
    第1項及第255條第1項第3款規定並有明文。上訴人於原審請
    求將系爭土地調整為如原判決附表1所示按「93年度申報地
    價」年息6%或7﹪計算之租金，其於本院審理時擴張訴之聲
    明為請求調整為如附表所示按「當年度申報地價」年息6%或
    7% 計算之租金，依上開規定，應予准許。
乙、實體方面
一、上訴人起訴主張：坐落台北市○○區○○段二小段如附表「
    承租地號」欄所示各筆土地（下稱系爭土地）為祭祀公業劉
    建記所有，上訴人為祭祀公業劉建記管理人，系爭土地係出
    租與被上訴人使用，租賃契約未定期限，其中除被上訴人庚
    ○訂有書面契約外，其餘被上訴人則業經本院66年度上更(一)
    字第411號判決將其等所承租之系爭土地租金調整為按申報
    地價3﹪之等值蓬萊稻穀給付確定在案。系爭土地鄰近台北
    市○○○路○段，附近即為捷運新店線景美站出口，並有漢
    神百貨商圈、景美市場商圈、愛買大型量販商圈、景華公園
    、溪口國小學區、景美及景興國中學區等設施，交通便利，
    生活機能健全，為相當理想寧靜之住宅區○○○○街商店林
    立、系爭土地對面之住宅美輪美奐，被上訴人庚○在系爭土
    地上房屋為店面建築，被上訴人巳○○、乙○○、財團法人
    基督教會景美禮拜堂（下簡稱景美禮拜堂）則將所承租之土
    地上房屋出租他人使用。再者，系爭土地自民國（下同）67
    年起至94年間，申報地價漲幅達8至10.5倍、公告現值則已
    調漲至22至35倍之多，上訴人自得依民法第442條、土地法
    第105條準用同法第97條第1項規定，請求調整系爭土地租金
    ，其中系爭土地面臨溪口街部分應調整為按當年度申報地價
    年息7﹪計算，至於溪口街12巷之土地則調整為按當年度申
    報地價年息6﹪計算。並聲明：(一)原判決除確定部分外廢棄
    。(二)被上訴人向上訴人所承租如附表所示土地之租金，應自
    94年7月1日起分別調整為如附表所示按當年度申報地價年息
    6%或7%計算之租金。
二、被上訴人庚○未於言詞辯論期日到場，惟據之前準備程序中
    則辯稱：其於73年6月22日與祭祀公業劉建記簽訂土地租賃
    契約書，約定土地租金按每年公告現值8成之5﹪及7﹪計算
    後，嗣於79年間與祭祀公業劉建記合意變更租金數額為按當
    年度地價稅額計算，全體承租人除需按承租土地面積比例負
    擔地價稅外，尚須負擔地價稅額1.3倍之金額以為租金之支
    付，每年租金均因地價稅額調整而逐年調升，現並無力負擔
    調漲後之租金；況國內景氣環境已不如前，銀行利率大幅下
    滑、房地產呈下跌狀況，且系爭土地位於巷弄內，與捷運景
    美站周邊繁華區域有一定距離，自無調整租金之必要等語。
    並聲明：駁回上訴。
三、被上訴人丙○○、甲○○、乙○○辯稱：被上訴人丙○○、
    甲○○係承租系爭14地號土地，其上有台北市○○街12巷1
    號房屋，被上訴人乙○○則承租系爭32地號土地，其上有台
    北市○○街22號1樓房屋，祭祀公業劉建記除每年向被上訴
    人收取承租部分之地價稅外，另依照79年間協商結果每年按
    地價稅1倍收取租金，總計租金數額為地價稅之2倍，非如上
    訴人主張之按申報地價3﹪等值蓬萊稻穀計算，被上訴人丙
    ○○、甲○○、乙○○並非本院66年度上更(一)字第411號確
    定判決當事人，該判決效力不及於上述被上訴人。被上訴人
    丙○○、甲○○、乙○○每年繳納之租金係按地價稅2倍計
    算，而地價稅係按公告地價調整稅額，金額並非固定，地價
    稅隨著地價調整而變動，而系爭32地號土地公告現值在79
    年間為每平方公尺新台幣（下同）8萬3660元、94年間為9萬
    4300 元，並無上訴人所稱漲幅極高情形，再參以現今景氣
    低迷，故上訴人主張得調整租金，尚屬無據。並聲明：駁回
    上訴及追加之訴。
四、被上訴人未○○ (未於言詞辯論期日到場)、子○○、丁○
    ○、丑○○、寅○○辯稱：確有向上訴人承租土地，但上訴
    人請求調整之租金幅度過高等語。並聲明：駁回上訴及追加
    之訴。
五、被上訴人癸○○辯稱：其有向祭祀公業劉建記承租系爭28、
    29地號土地，但已約定每年租金按地價稅2倍計算收取，而
    系爭二筆土地上之房屋已老舊，修繕費用甚高，實無力負擔
    高額租金等語。並聲明：駁回上訴及追加之訴。
六、被上訴人巳○○辯稱：其有向祭祀公業劉建記承租系爭30、
    31地號土地，約定每年租金按土地申報地價年息3﹪計算，
    被上訴人巳○○在土地上所建造之二層磚造房屋，屋齡近五
    十年，而上訴人在附近養雞販售，導致雞糞臭氣燻人，被上
    訴人巳○○為不傷和氣，乃將一樓部分出租，被上訴人巳○
    ○實無力負擔調整後之租金等語。並聲明：駁回上訴及追加
    之訴。
七、被上訴人陳正平則辯稱：其被繼承人陳遠志向祭祀公業劉建
    記承租系爭32地號土地2分之1面積，每年均按地價稅2倍計
    算給付租金，陳遠志在系爭32地號土地上係使用溪口街22
    號房屋之第二層部分，至於一樓部分則由被上訴人乙○○使
    用，陳遠志死亡後由陳正平繼承，現被上訴人陳正平、乙○
    ○係共同承租系爭32地號土地。被上訴人陳正平所使用之房
    屋，係供住宅使用，非商業用途，且屋齡老舊已屆60年，遇
    雨則漏水，雖將該屋出租，每月收取租金1萬1000元，但扣
    除耗損、維修之必要費用及所得稅後，已不敷負擔上訴人所
    要求調整後之租金。況近年景氣不佳，該地段房屋租金並未
    隨地價調高，反而一年不如一年。再者，系爭32地號土地76
    年申報地價為每平方公尺1萬6000元，至93年為2萬8160元，
    漲幅為1.76倍，至於陳正平每年按地價稅2倍繳納之租金，
    則從75年1萬0,454元漲至92年之3萬6,314元，漲幅高達3.5
    倍，遠高於申報地價之漲幅，上訴人所指系爭土地附近交通
    便利、生活機能健全之情形，已反應在房屋租金價格中等語
    。並聲明：駁回上訴及追加之訴。
八、被上訴人景美禮拜堂則抗辯：訴外人何其光、陳柏庭牧師曾
    在44年7月1日締結租賃契約，以其二人名義向上訴人承租台
    北市○○區○○段二小段5、6、7、8地號及同段408、408-1
    地號土地，迄至79年間上訴人為處理與建設公司合建事宜，
    乃與被上訴人景美禮拜堂於79年3月間就系爭7地號土地達成
    無償借用之協議，被上訴人景美禮拜堂則放棄承租同段8 、
    408、408-1地號土地，並向訴外人聯鴻建設股份有限公司 (
    下稱聯鴻公司）購買同段6、26地號土地，至於26地號土地
    上地上物則由祭祀公業劉建記無償使用，此由上訴人歷年來
    未曾向被上訴人景美禮拜堂催繳租金可得推知，故被上訴人
    景美禮拜堂與上訴人間並無租賃契約關係存在等語。並聲明
    ：駁回上訴及追加之訴。
九、兩造不爭執之事實：
    上訴人主張：坐落台北市○○區○○段二小段如附表「承租
    地號」欄所示系爭土地為祭祀公業劉建記所有，上訴人為祭
    祀公業劉建記管理人，系爭土地係出租與被上訴人庚○、丙
    ○○、甲○○、未○○、子○○、丑○○、寅○○、丁○○
    、癸○○、巳○○、乙○○、陳正平等12人使用，各被上訴
    人承租之土地面積如附表「承租地號」欄所載，租賃契約未
    定期限之事實，業據其提出土地登記謄本、土地租賃契約書
    為證（原審卷1，12至27頁），且為前述被上訴人庚○等12
    人所不爭執（原審卷1，88、123頁；原審卷2，444、445 頁
    ），堪信為真實。
十、關於上訴人與被上訴人景美禮拜堂間是否有租賃關係問題：
    上訴人主張其與被上訴人景美禮拜堂間就如附表所示之土地
    有租賃關係，景美禮拜堂否認之，辯稱：何其光、陳柏庭牧
    師曾在44年7月1日與上訴人締結租賃契約，承租台北市○○
    區○○段二小段5、6、7、8地號及同段408、408-1地號土地
    ，上訴人於79年3月間與景美禮拜堂就系爭7地號土地達成無
    償借用之協議，景美禮拜堂則放棄承租同段8、408、408-1
    地號土地，並向聯鴻公司購買同段6、26地號土地，至於26
    地號土地上地上物則由上訴人無償使用，此由祭祀公業劉建
    記歷年來未曾向被上訴人景美禮拜堂催繳租金可得推知，故
    被上訴人景美禮拜堂與祭祀公業劉建記間並無租賃契約關係
    存在等語。經查：
  1.被上訴人景美禮拜堂自承：何其光與上訴人就系爭土地成立
    租約，何其光過世後，禮拜堂於70年間成立財團法人，繼續
    付租金，成為系爭土地之承租人等語；上訴人稱其曾發函催
    告被上訴人景美禮拜堂承買，被上訴人景美禮拜堂對此並不
    爭執（本院卷，122頁）。應認上訴人與被上訴人景美禮拜
    堂於何其光過世後已合意由被上訴人景美禮拜堂承受系爭土
    地承租人之地位，兩造間就如附表所示之系爭土地成立租約
    。
  2.景美禮拜堂雖辯稱：其與上訴人於79年3月間就系爭7地號土
    地達成無償借用之協議，其放棄承租同段8、408、408- 1地
    號土地，並向聯鴻公司購買同段6、26地號土地，至於26地
    號土地上地上物則由上訴人無償使用等語，惟為上訴人所否
    認。景美禮拜堂雖提出買賣契約書為証，惟該契約書係由聯
    鴻公司而非上訴人所簽立（本院卷2，13至20頁），不能證
    明景美禮拜堂與上訴人間就系爭土地有無償使用契約存在。
    景美禮拜堂雖主張當時係由上訴人代表辰○○及卯○○與其
    會談等語，惟辰○○及卯○○均否認其曾代表上訴人與景美
    禮拜堂會談，辰○○稱其當時係代表聯鴻公司，卯○○稱其
    非上訴人之管理人，無權代表上訴人等語（本院卷2，25頁
    反面至26頁），則景美禮拜堂之上開主張並無可採。景美禮
    拜堂雖稱：上訴人歷年來未曾向其催繳租金，可得推知兩造
    間有無償使用之協議等語，上訴人則稱其因誤認景美禮拜堂
    所使用之土地為道路用地不需繳稅，所以未向景美禮拜堂收
    取租金，直到94年間國稅局通知其繳稅，其才向景美禮拜堂
    主張應收取租金等語（本院卷2，26頁）。故不能僅憑上訴
    人歷年來未收租之事實，即認為上訴人與景美禮拜堂間已成
    立無償使用系爭土地之協議。景美禮拜堂既未能提出證據足
    證其與上訴人間就系爭土地確有無償使用之協議，其主張因
    有無償使用之協議故不須繳納租金云云，即無可採。應認上
    訴人主張：其與被上訴人景美禮拜堂間就系爭土地有租賃關
    係等語，為可採信。
十一 關於調整租金問題：
   上訴人主張：系爭土地交通便利，生活機能健全，自67年起
   至94 年間，申報地價漲幅達8至10.5倍、公告現值則已調漲
   至22至35倍之多，被上訴人庚○承租系爭土地所興建之房屋
   為2層樓房，除2樓做為住家使用外，1樓店面則出租他人經商
   ，被上訴人庚○轉租之租金收入每年達45萬元，與系爭土地
   目前租金每年18萬6701元相較尚有盈餘，又土地租金數額之
   決定，係以土地可利用價值為準，被上訴人所承租土地上房
   屋雖然破舊，但有將1樓部分出租他人做為店面，其自得依民
   法第442條、土地法第105條準用同法第97條第1項規定，請求
   調整系爭土地租金數額等語，但為被上訴人所否認，並以前
   開情詞置辯。經查：
  (一)關於上訴人與被上訴人約定租金之計算問題：
    1.被上訴人巳○○在其94年7月12日答辯狀中已明白自陳：
      其與上訴人間關於租金數額係約定按每年申報地價3﹪計
      算（原審卷1，84頁），此為上訴人所不否認，可信為真
      實。
    2.被上訴人庚○、丙○○、甲○○、未○○、子○○、丑○
      ○、寅○○、丁○○、癸○○、乙○○、陳正平辯稱：上
      訴人在79年間曾與其等協議按地價稅2倍（被上訴人庚○
      部分為2.3倍）計算租金等語。上訴人自陳確有與上開被
      上訴人協商同意以地價稅倍數方式計算租金等語（原審卷
      1，168頁），惟雖稱：此係債務免除而非契約內容變更等
      語。然依上訴人90年11月1日、93年11月1日對於被上訴人
      催繳租金之通知函記載，上訴人除將各承租人應繳納之地
      價稅及地租金額以附表方式載明外，另於說明二中載明：
      「為減輕各承租戶負擔地租金額依79年與各承租戶協商結
      果，按當年度地價稅額徵收」等語（原審卷1，132、134
      頁）。依該通知函，79年間上訴人係以與各承租人協商之
      方式，合意改按當年度地價稅額計付租金，其中並無免除
      各承租人超逾地價稅額租金債務之文句，當屬於對租賃契
      約租金數額約定之合意變更，而非債務之免除，故上訴人
      主張僅係債務免除云云，尚不足取。因此，上訴人自79年
      後對各承租人即被上訴人庚○等，僅得依地價稅額倍數計
      算方式，請求租金之給付，不得再依土地申報地價年息3
      ﹪而為請求。
    3.景美禮拜堂之租金依本院66年上更(一)字第411號判決，係
      按申報地價3%等值之「蓬萊稻谷」計算，有該判決書可證
      （原審卷1，28至36頁）。上訴人曾於77年8月1日通知系
      爭土地之承租人將租金調整為依67年申報地價4%計算，景
      美禮拜堂同意依此計算租金，並繳納76年7月1日至77年6
      月30日之租金共7萬2960元，有景美禮拜堂提出之上訴人
      收據可証（本院卷2，21頁）。應認上訴人與景美禮拜堂
      已於77年8月1日合意租金依67年申報地價4%計算。
    4.綜上所述，被上訴人景美禮拜堂之租金係按申報地價4%計
      算，上訴人自79年起，與被上訴人丙○○、甲○○、未○
      ○、子○○、丑○○、寅○○、丁○○、癸○○、乙○○
      、陳正平等10人間，約定之租金計算方式係按地價稅之2
      倍計算租金，與被上訴人庚○約定依地價稅2.3倍計算租
      金，與被上訴人巳○○按系爭土地申報地價年息3﹪計付
      ，堪可認定。
  (二)關於上訴人得否調整租金問題：
    上訴人主張：系爭土地附近生活機能方便、交通便利，且溪
    口街商店林立，系爭土地公告現值多年來已調漲倍數極高，
    其得依民法第442條、土地法第105條準用同法第97條第1項
    規定，將系爭土地租金調整為按當年度申報地價年息6﹪或7
    ﹪計算如附表所示土地之租金等語。被上訴人辯稱：系爭土
    地租金按地價稅倍數計算，已將土地價格調整因素納入，上
    訴人不得再行請求調整租金數額等語。經查
  1.民法第442條規定：「租賃物為不動產者，因其價值之昇降
    ，當事人得聲請法院增減其租金。但其租賃定有期限者，不
    在此限。」最高法院20年上第283號判例亦載：「租賃物為
    不動產者，其價值如有昇漲，出租人依法本得為增租之請求
    ，至所加租額之多寡，應以土地繁榮之程度及鄰地租金之比
    較等情形為標準。」故未定期限之租賃契約，契約當事人約
    定租金按基地申報地價之固定比率計算或隨不動產價值之固
    定比率而調整者，如契約成立後，基地周邊環境，工商繁榮
    之程度，承租人利用基地之經濟價值及所受利益等項，已有
    變更，非當時所得預料，而租金依原約定基地申報地價之固
    定比率、不動產價值升降比率計算顯失公平者，出租人得依
    上開條文規定，訴請法院調整租金數額。
  2.上訴人主張：系爭土地附近生活機能方便、交通便利，且溪
    口街商店林立，系爭土地公告現值多年來已調漲倍數極高等
    事實，並提出土地登記謄本、照片、地價謄本、地圖為證（
    原審卷1，12至25頁、38至41頁、197至261頁；原審卷2，30
    5 至322頁），經核與其所主張之事實相符。再者，系爭土
    地經本院函請台北市不動產估價師公會鑑定結果，系爭土地
    1 、12、13、14、32號土地於79年間之正常租金為土地申報
    地價之12.34%至17.36%之間，於95年之正常租金為土地申報
    地價之11.65%至13.89%之間，如以申報地價計算租金，95年
    之百分比尚低於79年之百分比，且79年至95年之租金漲幅分
    別為41%、41%、42%、51%、40%，有鑑定報告書附卷可稽 (
    外放證物，3至4頁）。
  3.又陳正平之房屋雖然老舊，但其自承出租每月1萬餘元（本
    院卷2，293頁反面），每年僅繳租金最多為3萬6000餘元（
    本院卷2，283頁）。上訴人主張：被上訴人庚○承租系爭土
    地所興建之房屋為2層樓房，除2樓做為住家使用外，1樓店
    面則出租他人經商，庚○轉租之租金收入每年達45萬元等語
    ，庚○對此並無爭執，庚○且自承其每年僅繳納租金最多為
    19 餘萬元（本院卷2，35至36頁）。被上訴人所繳納之租金
    顯然偏低。
  4.上訴人主張系爭土地之周邊數筆土地於91年至94年間經法院
    判決調整租金為按申報地價年息6%或7%計算等語，並提出判
    決書3件為証（本院卷1，116至157頁），經核與其所主張之
    事實相符。
  5.被上訴人景美禮拜堂之租金係按申報地價4%計算，被上訴人
    丙○○、甲○○、未○○、子○○、丑○○、寅○○、丁○
    ○、癸○○、乙○○、陳正平等10人之租金係按地價稅之2
    倍計算，被上訴人庚○依地價稅2.3倍計算租金，被上訴人
    巳○○按系爭土地申報地價年息3﹪計付，已如前述。而地
    價稅之2倍相當於申報地價年息2%至3%之間，為被上訴人所
    自承（本院卷3，68頁反面），則兩造所約定之租金，介於
    申報地價年息之2%至4%之間，不僅遠低於95年之正常租金（
    介於申報地價年息11.65%至13.89%之間），且遠低於79年之
    正常租金（介於申報地價年息12.34%至17.36%之間）。系爭
    土地自79年至95年之租金漲幅既然高達40%以上，而且系爭
    土地之約定租金遠低於正常租金，經鑑定結果，系爭土地大
    幅漲價之原因為：所在地區生活及機能完善，700公尺內有
    捷運景美站、公車站、景美國小、郵局、診所、區民活動中
    心 (外放鑑定報告書，8頁）、90年政府實施優惠房貸及減
    半徵收土增稅政策等 (外放鑑定報告書，10頁）。系爭土地
    自79年約定租金後，既因情事變更而有大幅漲價且約定租金
    遠低於正常租金之情形，上訴人依民法第442條規定，請求
    調整租金，即屬正當應予准許。被上訴人庚○、癸○○、巳
    ○○、乙○○、陳正平等承租之土地靠近馬路，景美禮拜堂
    承租土地雖有屬於道路用地情形，但該土地迄今仍未經徵收
    ，且其所承租之土地有3分之1面臨馬路，其原約定之稅金4%
    較其他被上訴人為高，丙○○、甲○○、未○○、丑○○、
    寅○○、子○○、丁○○等人承租之土地在巷內等情，為兩
    造所不爭（本院卷3，69頁反面、122頁反面），則上訴人請
    求丙○○、甲○○、未○○、丑○○、寅○○、子○○、丁
    ○○等人因承租土地位於巷內，故土地租金調整為按申報地
    價年息6%計算，其餘被上訴人因承租土地靠近馬路，故調整
    為按申報地價年息7%計算，各如附表所示，均屬合理，應予
    准許。
十二、從而，上訴人依民法第442條規定、土地法第105條準用同法
    第97條第1項規定，請求被上訴人分別向上訴人所承租如附
    表所示土地租金應自94年7月1日起分別調整為如附表所示之
    租金，為有理由，應予准許。原審就按93年度申報地價計算
    部分為上訴人敗訴之判決，尚有未洽。上訴意旨指摘原判決
    此部分不當，求予廢棄改判，為有理由。追加之訴亦為有理
    由，爰由本院予以改判，如主文第2項所示。
十三、本件事證已臻明確，兩造其餘主張與舉證，無一一論列之必
    要，併此敘明。
丙、據上論結，本件上訴及追加之訴均為有理由，依民事訴訟法
    第463條、第385條第1項前段、第450條、第78條、第85條第
    1 項前段，判決如主文。
中　　華　　民　　國　　96　　年　　7　　月　　17　　日
                    民事第十三庭
                        審判長法　官　黃嘉烈
　　　　　　　　　　  　　　　法　官  許文章
　　　　　　　　　　　  　　　法　官  高鳳仙
正本係照原本作成。
如不服本判決，應於收受送達後20日內向本院提出上訴書狀，其
未表明上訴理由者，應於提出上訴後20日內向本院補提理由書狀
（均須按他造當事人之人數附繕本）上訴時應提出委任律師或具
有律師資格之人之委任狀；委任有律師資格者，另應附具律師資
格證書及釋明委任人與受任人有民事訴訟法第466條之1第1項但
書或第2項（詳附註）所定關係之釋明文書影本。
中　　華　　民　　國　　96　　年　　7 　　月　　17　　日
　　　　　　　　　　　　　　　書記官　黃慶霽
附註：
民事訴訟法第466條之1（第1項、第2項）：
對於第二審判決上訴，上訴人應委任律師為訴訟代理人。但上訴
人或其他法定代理人具有律師資格者，不在此限。
上訴人之配偶、三親等內之血親、二親等內之姻親，或上訴人為
法人、中央或地方機關時，其所屬專任人員具有律師資格並經法
院認為適當者，亦得為第三審訴訟代理人。
